臺灣花蓮地方法院刑事判決
111年度易字第60號
公  訴  人  臺灣花蓮地方檢察署檢察官
被      告  葉季剛


選任辯護人  吳育胤律師
上列被告因妨害秘密案件，經檢察官提起公訴（109年度偵字第4
415號、第5635號），被告於本院準備程序中就被訴事實為有罪
之陳述，經本院合議庭裁定由受命法官獨任行簡式審判程序審理
，並判決如下：
    主  文
葉季剛犯竊錄非公開活動及身體隱私部位罪，處有期徒刑柒月。
扣案如附表二編號一、二、三、五、七所示之物，均沒收。
    犯罪事實
一、葉季剛為衛生福利部玉里醫院溪口院區精神護理之家（址設
    花蓮縣○○鄉○○路0段00號）照服員，與代號B1之成年女子（
    真實姓名詳卷）為同事關係。葉季剛竟基於竊錄他人非公開
    之活動、身體隱私部位之接續犯意，自民國108年9月2日起
    ，至109年9月8日上午11時許，上開玉里醫院溪口院區精神
    護理之家D棟辦公室廁所內，將其所有具有錄影功能之微型
    錄影機以雙面膠帶黏貼裝設於馬桶前方或馬桶邊緣、廁所垃
    圾桶旁、洗手台上放菜瓜布隱密位置、廁所內木櫃架上，利
    用B1及其他身份不詳成年女性在該處如廁之機會，陸續竊錄
    其等如廁之非公開活動及身體隱私部位數次，並將如附表一
    所示之廁所內非公開活動、身體隱私部位之畫面，節錄轉存
    於電腦硬碟設備（其中附表一列為有攝得臉孔部分，可判別
    為B1，無攝得臉孔者，則為不詳之成年人），如攝得B1以外
    之人，則會將檔案刪除。嗣經同事A1（真實姓名詳卷）於10
    9年9月8日上午，發現該廁所內遭裝設微型錄影器，因而報
    警處理，嗣於109年9月17日下午1時55分許，為警持本院核
    發之搜索票，前往葉季剛工作處所及住處內搜索，當場扣得
    如附表二所示之物，經數位鑑識後，查得如附表一所示之竊
    錄影片，而悉上情。
二、案經B1訴由花蓮縣警察局吉安分局報告臺灣花蓮地方檢察署
    檢察官偵查起訴。
    理  由
一、被告葉季剛所犯者乃死刑、無期徒刑、最輕本刑為3年以上
    有期徒刑以外之罪，亦非高等法院管轄之第一審案件，而被
    告於準備程序中就被訴事實為有罪之陳述，經告知被告簡式
    審判程序之旨並聽取當事人意見後，本院裁定進行簡式審判
    程序，是本案之證據調查，依刑事訴訟法第273條之2規定，
    不受同法第159條第1項、第161條之2、第161條之3、第163
    條之1及第164條至第170條等規定之限制。
二、上開犯罪事實，業據被告於警詢、偵查及本院準備程序及審
    理時坦承不諱（見吉警偵字第1090021654號卷【簡稱警卷】
    第5至13頁、臺灣花蓮地方檢察署109年度偵字第4415號卷【
    簡稱偵卷】第35至37頁、第251至252頁、本院卷第43、59頁
    ），核與證人即告訴人B1（見彌封警卷第5至9頁、偵卷第21
    至23頁）、林○蓉（見警卷第19至23頁、偵卷第21至23頁）
    於警詢及偵查中之證述、證人即廖○芳（見警卷第27至33頁
    、偵卷第103至107頁）、A1（見彌封警卷第57至65、69至71
    頁）於警詢中證述相符，並有扣案物品照片（見警卷第15頁
    、第75-81頁、偵卷第45頁）、本院搜索票（見警卷第35、4
    9頁）、花蓮縣警察局吉安分局搜索扣押筆錄、扣押物品目
    錄表暨扣押物品清單（見警卷第37至47、51至59頁、偵卷第
    49頁）、玉里醫院溪口院區D棟辦公室廁所繪製圖（見警卷
    第63頁）、現場照片（見警卷第65至73、83至89頁）、監視
    器影像翻拍照片（見警卷第91至107頁）、內政部警政署刑
    事警察局110年1月20日刑研字第1098013319號函暨所附數位
    鑑識報告（見偵卷75至85頁）、竊錄檔案翻拍照片（見彌封
    卷第11至13頁、第33至51頁、第97至103頁）、扣押電腦硬
    碟及隨身碟影像畫面一覽表（見彌封警卷第15至31頁）等資
    料在卷可稽，復有附表二之扣案物品（編號1、2、3、5、7
    ）可佐，足認被告上開任意性自白與事實相符，堪以採信，
    從而，被告本案犯行足堪認定，應依法論科。
三、論罪科刑
　㈠核被告所為，係犯刑法第315條之1第2款之竊錄非公開活動及
    身體隱私部位罪。
　㈡被告數次竊錄之舉動，均係基於竊錄他人非公開活動及身體
    隱私部位之單一犯意，在相同地點、密切關連之時間所為，
    並侵害同一隱私法益，各行為間之獨立性尚屬薄弱，依一般
    社會健全觀念，在時間差距上難以強行分開，應視為數個舉
    動之接續施行，合為包括之一行為予以評價，較為合理，為
    接續犯之一罪。
　㈢量刑審酌理由
　⒈按刑法第57條規定，科刑時應以行為人之責任為基礎，並審
    酌第57條所列10款及一切情狀，以為量定刑罰之標準。上述
    規定，既以行為責任為刑罰量定之基礎，是法院於量刑時，
    自應區分出犯罪情狀（行為相關事由）、一般情狀（行為人
    相關或其他刑事政策事由），以為量刑判斷（最高法院108
    年度台上字第2036號、第4039號、110年度台上字第2633號
    、第3266號、第3445號、第4715號、第4957號、第4958號判
    決、111年度台上字第718號判決，均同此區分基準）。前者
    如犯罪動機、目的、犯罪時之所受之刺激、犯罪之手段、犯
    罪所生之危險或損害、違反義務之程度等量刑因子，藉此等
    與不法、罪責關聯之事項，以形構、確認結果非價程度、行
    為非價程度及罪責之整體形象，資為行為人之責任刑量定的
    主要依據；後者，如犯罪行為人之生活狀況、品行、智識程
    度或犯罪後之態度，以及犯罪行為人是否與被害人達成和解
    等修復性司法或社會復歸可能性等其他刑事政策上之考量，
    為調節所可能科處刑罰之科處，藉以盡力謀求行為人所應受
    之刑罰，係本於罪責原則所由生，並使刑罰得以受之節制，
    同時藉由行為人屬性或政策考量之量刑因子，決定是否發揮
    對責任刑之減輕作用，或認不予減輕，以求罪刑相當。
　⒉審酌被告以竊錄設備裝置於上開廁所內，攝錄期間歷時非短
    ，任何人於此情形下，均應對此種私人私密領域，有高度迫
    切免於遭他人監控、觀看之利益，循此，上述竊錄行為，其
    手段、持續期間，對於個人於社會中不欲人知、私密活動及
    部位，不惟是過於嚴重之干預、刺探，同時已然對於告訴人
    依前述活動、部位所表彰之個人人格形塑內容，乃係過於嚴
    重之干預，復稽之證人即告訴人B1於警詢中證稱：這件事情
    讓我身心嚴重受創，必須看身心科治療等語（見彌封警卷第
    9頁），至此見，被告本案犯行，客觀上對於告訴人於本案
    犯行後之心理及生活之影響，應屬重大，據上足認，被告上
    開犯行，其犯罪手段、犯罪所生損害，均屬已達相當嚴重之
    程度，應予嚴加非難。被告雖自陳係因為好奇遂為本件犯行
    （見本院卷第60頁），且其先前自陳：我就是想看B1如廁的
    畫面等語（見警卷第11頁），然上述之動機、目的，不惟可
    議，反足顯均係被告出於自主意志而選擇實行，殊難認為有
    何影響其罪責之有利因素存在。
　⒊除上開犯罪情狀，被告於犯後坦承犯行，態度尚可，被告雖
    有意願調解，但據告訴人B1陳明：我不需要和解，請法院依
    法處理（見偵卷第22頁）；我不會到庭，不需要排調解等語
    （見本院公務電話紀錄，本院卷第19頁），已見B1堅拒之調
    、和解意思，尚難認有因修復式司法之政策考量，而予以量
    處較輕之刑之理由。被告先前無任何前案科刑紀錄，有臺灣
    高等法院被告前案紀錄在卷可參（見本院卷第15頁），此部
    分一般情狀可資為被告量刑上之有利參考依據。兼衡及被告
    於本院審理中自述二技畢業之智識程度，目前在家裡賣花，
    每月薪資約3、4萬元，已經沒有在醫院當照服員，未婚，無
    子女，需扶養母親，家中經濟狀況小康（見本院卷第61頁）
    等家庭、經濟生活等行為人一般及相關情狀。
　⒋綜合卷內一切情狀，考量告訴人先陳明：希望偷拍我的人可
    以得到最嚴重的處罰等語（見彌封警卷第9頁），復陳明：
    對本案沒有意見，由法院依法審酌等語（見本院卷第19頁）
    等科刑意見，衡酌本案犯罪情狀著實嚴重，縱經考量前揭足
    以減輕被告責任刑之一般情狀量刑因素，仍不宜從輕科刑，
    故依罪刑相當原則，量處如主文所示之刑。
四、沒收部分
　㈠按刑法第315條之1、第315條之2竊錄內容之附著物及物品，
    不問屬於犯人與否，沒收之，刑法第315條之3定有明文。扣
    案如附表二編號1、2、3、5、7等物，或係被告用以竊錄本
    案告訴人非公開活動及身體隱私之物品，或其內儲存本案竊
    錄內容之附著物，業經被告供陳在卷（見本院卷第57頁），
    故上開規定，均不問屬於被告與否，宣告沒收之。
　㈡至扣案如附表二編號4、6之手機，並無證據證明係被告供本
    案犯罪所用或附著本案竊錄內容，故均不予宣告沒收。
據上論斷，應依刑事訴訟法第273條之1、第299條第1項前段，判
決如主文。
本案經檢察官陳宗賢提起公訴，檢察官羅美秀到庭執行職務。
中　　華　　民　　國　　111 　年　　4 　　月　　20　　日
　　　　　　　　　刑事第三庭    法　官　林育賢
以上正本證明與原本無異。
如不服本判決應於收受送達後20日內向本院提出上訴書狀，並應
敘述具體理由。其未敘述上訴理由者，應於上訴期間屆滿後20日
內向本院補提理由書(均須按他造當事人之人數附繕本)「切勿逕
送上級法院」。告訴人或被害人如對於本判決不服者，應具備理
由請求檢察官上訴，其上訴期間之計算係以檢察官收受判決正本
之日期為準。
辯護人依據刑事訴訟法第346條、公設辯護人條例第17條及律師
法第32 條第2項、第36條等規定之意旨，尚負有提供法律知識、
協助被告之義務（含得為被告之利益提起上訴，但不得與被告明
示之意思相反）。
因疫情而遲誤不變期間，得向法院聲請回復原狀。
中　　華　　民　　國　　111 　年　　4 　　月　　22　　日
                                書記官  鄭慧婷

附錄本案論罪科刑法條：
刑法第315條之1
有下列行為之一者，處3年以下有期徒刑、拘役或30萬元以下罰
金：
一、無故利用工具或設備窺視、竊聽他人非公開之活動、言論、
    談話或身體隱私部位者。
二、無故以錄音、照相、錄影或電磁紀錄竊錄他人非公開之活動
    、言論、談話或身體隱私部位者。

附表一：
編號 影像名稱 畫面時間 畫面長度 有無被害人進入廁所畫面 有無攝得臉孔 有無攝得 如廁畫面 1 000000000-000000000_30 109年02月26日19時49分32秒 10分12秒 有 無 無 2 000000000000000000_43 109年02月26日20時19分52秒 10分12秒 有 無 有 3 000000000-000000000_45 109年03月06日14時15分06秒 3分33秒 有 有 無 4 000000000-000000000_54 109年03月19日13時23分13秒 10分12秒 有 無 無 5 000000000-000000000_75 109年04月01日13時44分35秒 10分12秒 有 有 無 6 000000000-000000000_32 109年04月01日17時48分25秒 10分12秒 有 有 無 7 000000000-000000000_40 109年04月01日18時34分09秒 10分13秒 有 有 無 8 000000000-000000000_25 109年04月01日19時55分48秒 10分12秒 有 有 有 9 000000000-000000000_26 109年04月01日23時20分 10分12秒 有 無 無 10 00000000-000000000_59 109年04月02日14時26分36秒 10分13秒 有 有 有 11 000000000-000000000_60 109年04月02日16時47分38秒 10分11秒 有 有 有 12 000000000-000000000_62 109年04月02日18時27分01秒 7分59秒 有 無 無 13 0000000 109年08月10日10時16分 5分鐘 有 有   (無正面影像，不明顯) 有 14 000000000-000000000_20 109年08月10日13時50分11秒 5分鐘 有 有 (無正面影像，不明顯) 有 15 MOVI121 109年08月28日14時28分36秒 4分33秒 有 有 (無正面影像，不明顯) 有 16 000000-000000_0 109年09月02日11時45分 5分鐘 有 有 (無正面影像，不明顯) 有 17 0000-00-00-00-00-00 109年09月02日21時00分 3分16秒 有 有 有 備註： ⒈編號1至17之影像列表及影像畫面截圖、各影片時間長度，其證據出處，均詳彌封警卷第15至33頁。 ⒉起訴書附表影像名稱，與卷內出入部分，逕予更正。       

附表二：
編號 物品名稱 數量 備註 1 電腦主機（含電源線） 1台 該電腦主機損壞無法開機，內部硬碟則可正常讀取 2 迷你型攝錄影機空包裝盒 1盒  3 電子產品：隨身碟 1個 白色 4 ASUS牌手機 1支  5 SHARP牌手機 1支  6 SAMSUMG牌手機 1支  7 迷你型攝影機 1台 已損壞